【裁判字號】    92,上易,743
【裁判日期】    920605
【裁判案由】    詐欺
【裁判全文】
臺灣高等法院臺中分院刑事判決                    九十二年度上易字第七四三號
    上  訴  人  臺灣彰化地方法院檢察署檢察官
    被      告  丁○○
右上訴人因被告詐欺案件，不服臺灣彰化地方法院九十二年度易字第一０四號中華民
國九十二年二月二十五日第一審判決（起訴案號：臺灣彰化地方法院檢察署九十一年
度偵字第七０三五號），提起上訴，本院判決如左：
    主      文
原判決撤銷。
丁○○幫助意圖為自己不法之所有，以詐術使人將本人之物交付，處有期徒刑參月，
如易科罰金，以佰元折算壹日。
    事      實
一、丁○○前於民國（下同）八十七年八月一日，至上海商業儲蓄銀行員林分行（下
    稱上海商銀）開立帳號00000000000000000號之活期儲蓄存款
    帳戶。嗣於九十一年三月間，在報紙上見有收購存摺廣告，丁○○依一般社會生
    活之通常經驗，本可預見收購存摺之人將有可能將之作為不法收取他人款項之用
    ，竟仍基於意圖幫助他人不法所有犯罪之不確定故意，與刊登廣告之年籍不詳楊
    姓男子聯絡，而於同年月二十六日十時許，在台中市火車站前，以新台幣（下同
    ）一千元之代價，將前開上海商銀之存摺、金融卡出售予楊姓男子，提供其作為
    詐欺取財之工具。楊姓男子於取得存摺後，即基於意圖為自己不法所有之概括犯
    意，連續於中國時報、自由時報刊登廣告「海關查扣通訊批發商，小妖機，Ｊ九
    五等手機拍案價一律現金二千元，電話0000000000、0000000
    000」等語，致使乙○○、甲○○於九十一年四月八日分別在報紙上見該廣告
    ，即撥打上開行動電話門號與自稱「康先生」之男子聯絡，「康先生」乃詐稱要
    先查證帳號金額是否足夠，要求乙○○、甲○○將提款卡插入提款機依其指示操
    作，嗣後因乙○○、甲○○發覺帳戶金額分別被轉帳一萬二千三百四十五元、四
    千元（起訴書誤載為四千零十八元，蓋多出之十八元乃跨行之轉帳手續費）至前
    揭00000000000000000號帳戶，始知受騙，經報警處理後，循
    線查獲提供活期儲蓄存款帳戶之丁○○。
二、案經彰化縣警察局員林分局報請台灣彰化地方法院檢察署檢察官偵查起訴。
    理      由
一、被告未於本院調查及審理時到庭陳述，其於警訊、偵查及原審均坦承曾於上海商
    銀開立帳號00000000000000000號之活期儲蓄款帳戶，並於九
    十一年三月間，因生活窘迫，由在報紙分類廣告得知，而將前開帳戶存摺及金融
    卡，在台中市火車站前，以一千元出售予真實姓名年籍不詳之楊姓男子，惟於原
    審應訊時矢口否認有前揭幫助詐欺之犯行，辯稱：伊不認識上述二位被害人，其
    因為賺取生活費，才將存摺出售，該名楊姓男子稱買來存摺係為供作帳之用，且
    伊並無0000000000、0000000000行動電話門號等語。經查
    ：(一)、本件被害人乙○○、甲○○，乃自報紙分類廣告得知出售手機之訊息，而
    撥打上開0000000000、0000000000行動電話門號與自稱「
    康先生」之男子聯絡，聯絡後「康先生」稱要查詢帳戶金額，渠等即將提款卡插
    入提款機中，並照「康先生」之指示操作，迨交易明細表列印出來，始知受騙等
    情，業據被害人乙○○、甲○○於警訊中陳述綦明（見偵查卷第七、九頁）。雖
    然，前揭廣告中之行動電話門號，經查詢乃第三人「黃禹銓」所申請之門號，此
    有和信電訊股份有限公司出具之使用者資料附卷可稽（見偵查卷第二十五、二十
    六頁），單憑被害人所述情節，固無法證明自稱「康先生」者即係向被告購買存
    摺之楊姓男子，惟被害人等之金錢均係被轉帳入於被告所提供予楊姓男子之活期
    儲蓄存款帳戶，顯見向被害人等施以詐術之歹徒，即係利用該活期儲蓄存款帳戶
    作為詐財之工具。(二)、按刑法上之故意，非僅指直接故意，尚包含間接故意（未
    必故意），所謂之間接故意係指行為人對於構成犯罪事實，預見其發生而其發生
    並不違反其本意者而言，刑法第十三條第二項定有明文。且幫助犯之成立以行為
    人主觀上認識被幫助者正欲從事犯罪或係正在從事犯罪，且該犯罪有既遂之可能
    ，而其行為足以幫助他人實現構成要件者，即具有幫助故意，並不以行為人確知
    被幫助者係犯何罪名為必要。至於行為人在正犯實施犯罪前為幫助行為者，則構
    成事前幫助犯。一般人對自己之金融機構帳戶所用之個人身分證、存摺、印章、
    提款卡，均妥為保管，其帳號均保密到家，恐被他人得知後，有被冒領、或其他
    非法使用之虞，而本案被告貪圖小利，進而、出賣金融機構帳戶所用之存摺、提
    款卡給楊姓男子，供從事犯罪行為所用，衡之常情，當有預見該人收購帳戶所用
    之個人存摺、提款卡，應係用來作為非法之用，是被告理應有認識該人可能將帳
    戶用來作為犯罪之用，竟猶仍出售予該人並收取對價，是該楊姓男子將該帳戶用
    來供他人用來作為詐欺取財之用，亦為被告所容忍及允許，亦即不違反被告之本
    意，顯然被告蓄有不確定幫助犯罪之故意。否則，以目前金融機關辦理開戶作業
    之簡便，該不知名人士何需價額購買存摺，將存款任意存放在素不相識之被告帳
    戶內，顯見係作為洗錢或逃避犯罪追查之用。因此，被告對於該帳戶被用來作為
    詐欺等犯罪之工具應有所認識；被告所參與者，係詐欺取財構成要件外之行為，
    自應以從犯論之。(三)、本件事證明確，被告於原審所否認與辯解，無非卸責飾詞
    ，核無可採，其犯行堪予認定，應依法論科。
二、核被告所為，係犯刑法第三百三十九條第第一項之詐欺罪。被告幫助他人犯詐欺
    取財罪，為從犯，得按正犯之刑減輕之。原審未審及此，以：被告出售帳戶容有
    不當，然出賣帳戶供他人使用，出賣者非必然知買受者使用於非法行為，或作不
    法勾當，況本件不能證明實施詐欺行為者即係被告或其出售存摺、金融卡之對象
    楊姓男子，亦無法證實被告於交付存摺、金融卡之際，自始即有何幫助他人詐騙
    告訴人之故意，自難僅憑被告出售帳戶供他人使用，即令其負詐欺或幫助詐欺罪
    責云云，遽為被告無罪判決之諭知，自難謂洽，檢察官上訴意旨執此指摘原判決
    諭知無罪為不當，為有理由，自應由本院將原判決撤銷改判。爰審酌被告之品性
    、犯罪之動機、手段、所生危害、犯罪時及犯後態度等一切情狀，量處被告如主
    文第二項所示之刑，並諭知有期徒刑易科罰金之折算標準。
三、被告經合法傳喚，無正當理由不到庭，爰不待其陳述逕行判決。
據上論斷，應依刑事訴訟法第三百七十一條、第三百六十九條第一項前段、第三百六
十四條、第二百九十九條第一項前段，刑法第三百三十九條第一項、第三十條第二項
、第四十一條第一項，罰金罰鍰提高標準條例第一條前段、第二條，判決如主文。
本案經檢察官丙○○到庭執行職務。
中      華      民      國      九十二  年      六      月      五      日
                                臺灣高等法院臺中分院刑事第七庭
                                      審判長法  官  林  榮  龍
                                            法  官  黃  日  隆
                                            法  官  江  錫  麟
右正本證明與原本無異。
不得上訴。
                                            書記官  陳  振  海
中      華      民      國      九十二  年      六      月      六      日
附錄本案論罪科刑法條：
刑法第三百三十九條：
  意圖為自己或第三人不法之所有，以詐術使人將本人或第三人之物交付者，處五年
  以下有期徒刑、拘役或科或併科一千元以下罰金。
  以前項方法得財產上不法之利益或使第三人得之者亦同。
  前二項之未遂犯罰之。
                                                                        Ａ


司法院資訊處製作；財團法人民間司法改革基金會備份。
